臺灣高等法院民事裁定　　　　　　　　　96年度抗字第1680號
抗　告　人　甲○○
抗告人與相對人國泰世華商業銀行股份有限公司間，因清償債務
強制執行事件，就臺灣臺北地方法院96年7月4日北院錦96執助酉
字第1132號執行命令，聲明異議事件，對於中華民國96年 7月26
日臺灣臺北地方法院96年度執助字第1132號所為裁定提起抗告，
本院裁定如下：
    主  文
抗告駁回。
抗告程序費用由抗告人負擔。
    理  由
一、按：當事人或利害關係人對於強制執行命令或對於執行法官
    、書記官、執達員實施強制執行之方法，強制執行時應遵守
    之程序，或其他侵害利益之情事，得於強制執行程序終結前
    ，為聲請及聲明異議，強制執行法第12條第 1項前段固有明
    文；惟查：不動產所有人設定抵押權後，於同一不動產上得
    設定地上權或其他權利。但其抵押權不因此而受影響，民法
    第 866條亦定有明文。且有司法院院字第1446號著有：「抵
    押權乃就抵押物之賣得價金得受清償之權，其效力并及於抵
    押物扣押後由抵押物分離之天然孳息，或就該抵押物得收取
    之法定孳息。故不動產所有人於設定抵押權後，雖得依民法
    第 866條規定，復就同一不動產與第三人設定權利，但於抵
    押物之賣得價金，或該物扣押後由抵押物分離之天然孳息，
    或抵押權人原得收取之法定孳息，有所影響，則依同條但書
    之規定，其所設定之權利，對於抵押權人自不生效。如於抵
    押權設定後與第三人訂立租賃契約而致有上述之影響者，依
    同條之規定言之，不問其契約之成立，在扺押物扣押之前後
    ，對於抵押權人亦當然不能生效，其抵押權人因屆期未受清
    償，或經確定判決，聲請拍賣抵押物時，執行法院自可依法
    逕予執行。」之解釋意旨，及最高法院86年度臺抗字第 588
    號著有：「抵押權為擔保物權，不動產所有人設定抵押權後
    ，於同一不動產上，固仍得為使用收益，但如影響於抵押權
    者，對於抵押權人不生效力。故土地所有人於設定抵押權後
    ，在抵押之土地上營造建築物，並將該建築物出租於第三人
    ，致影響於抵押權者，抵押權人自得聲請法院除去該建築物
    之租賃權，依無租賃狀態將該建築物與土地併付拍賣。」之
    判例意旨，足資參照。
二、本件抗告人於原法院聲明異議意旨略以：相對人聲請強制執
    行抗告人所有臺北市○○○路○段203號 7樓之房地，於民國
    (以下同)85年12月3日固曾設定新臺幣(以下同)240萬元抵押
    權登記予相對人，惟所擔保之 240萬元已於92年11月28日清
    償完畢，雖未為塗銷登記，然債務既已消滅，自不受民法第
     866條規定之拘束、亦無司法院院字第1446號解釋意旨之適
    用，原法院前揭執行命令之執行方法，尚欠允當等語。
三、查相對人於抗告人所有前揭房地之抵押權，係設定最高限額
    240萬元之抵押權，其存續期間自85年12月13日至115年12月
    12日；而所謂最高限額抵押權，乃對於由繼續的法律關係將
    來可發生之債權，預定一最高限度額，而以抵押物擔保之一
    種特殊抵押權，其所擔保之債權，於最高額範圍內決定其實
    際額，申言之，其被擔保之債權額於決算期前，得隨時增減
    變動，縱因清償關係，於決算期前其債權額曾一度為零時，
    其抵押權亦不因之而消滅。本件相對人係以原法院92年度重
    訴字第 114號確定之民事判決為執行名義，抗告人應與謝春
    月等人連帶給付61,012,465元本息、違約金；其債權額仍在
    決算期 115年12月12日前，依前揭說明，相對人聲請拍賣抗
    告人所有前揭房地，於 240萬元之限額內，有優先受償之權
    ，自有民法第 866條規定、司法院院字第1446號解釋之適用
    。
四、從而，原法院依民法第 866條規定、司法院院字第1446號解
    釋意旨，核發前述執行命令除去抵押權設定登記後之租賃權
    ，其執行方法尚無不當，抗告人聲明異議，自非有據，原法
    院裁定駁回其異議之聲明，尚無不合；抗告意旨仍持陳詞，
    指摘原法院之裁定不當，求予廢棄，為無理由，應予駁回。
五、據上論結，本件抗告為無理由，強制執行法第30條之 1、民
    事訴訟法第495條之1、第449條第1項、第95條、第78條之規
    定，裁定如主文。
中　　華　　民　　國　　96　　年　　10　　月　　15　　日
                    民事第五庭
                        審判長法　官　魏麗娟
　　　　　　　　　　  　　　　法　官  梁宏哲
　　　　　　　　　　　  　　　法　官  陳博享
正本係照原本作成。
本裁定除以適用法規顯有錯誤為理由，並經本院許可外，不得再
抗告。如提起再抗告，應於收受後10日內委任律師為訴訟代理人
向本院提出再抗告狀。並繳納再抗告費新台幣１千元。
中　　華　　民　　國　　96　　年　　10　　月　　17　　日
　　　　　　　　　　　　　　　書記官　鄭靜如
